最高法院刑事判決　　　　　　　　　 110年度台上字第4992號
上　訴　人　曾建隆


上列上訴人因強盜案件，不服臺灣高等法院臺中分院中華民國11
0 年3 月17日第二審判決（110 年度上訴字第79號，起訴案號：
臺灣臺中地方檢察署109 年度偵字第6803號），提起上訴，本院
判決如下：
    主  文
上訴駁回。
    理  由
一、提起第三審上訴，應以原判決違背法令為理由，係屬法定要
    件。如果上訴理由狀並未依據卷內訴訟資料，具體指摘原判
    決不適用何種法則或如何適用不當，自應認其上訴為違背法
    律上之程式，予以駁回。或上訴理由狀，雖指摘原判決有違
    背法令，但未指明原判決有如何違法事由之具體情事，或僅
    泛言有何條款之違法而無具體情事者，其上訴仍不能認為合
    法。
二、本件原判決認定上訴人曾建隆有其犯罪事實欄所載之強盜犯
    行，因而撤銷第一審對上訴人之科刑判決，改判仍論處上訴
    人強盜罪刑（依累犯之規定加重其刑後，再依刑法第59條之
    規定酌減其刑），並為相關沒收（追徵）之諭知，已載敘其
    調查取捨證據之結果及憑以認定各該犯罪事實之心證理由，
    就上訴人否認有強盜之犯意，辯稱其本件犯行僅應成立恐嚇
    取財罪云云之辯詞，何以並非可採，亦依調查所得證據予以
    論述及指駁。
三、上訴意旨略以：㈠上訴人乃持並無殺傷力之玩具手槍向本件
    被害人楊嘉敏借錢，則被害人在其行為當下，是否知悉上訴
    人乃持用玩具手槍犯案，涉及被害人之意思自由是否已遭上
    訴人壓抑至使不能抗拒之判斷。雖被害人於偵查中及第一審
    訊問時均指稱看見上訴人係持手槍犯案云云，但依被害人於
    民國108 年11月25日之警詢筆錄，係記載被害人陳稱其看到
    上訴人拿出疑似武器東西犯案，但其不知是何種武器等語，
    可見被害人前後所述內容即有齟齬。基此，爰聲請本院調取
    被害人之上開警詢錄音光碟進行勘驗，以釐清上訴人犯案當
    時被害人之真實心理狀況。㈡上訴人於偵審期間均已供述全
    部犯行，已誠心悔悟，並積極協助司法機關發現真實，且本
    案強盜犯行與其他一般強盜行為有間。再者，上訴人要扛自
    家經濟重擔，原審疏未斟酌及此，量刑過重，有判決違背法
    令之違誤云云。
四、第三審為法律審，應以第二審判決所確認之事實為判決基礎
    。又採證認事，係事實審法院之職權，其對證據證明力所為
    之判斷，如未違背經驗法則與論理法則，復已敘述其憑以判
    斷之心證理由，即不能任意指為違法。原審已依上訴人之聲
    請，發函向本件承辦之臺中市政府警察局豐原分局調取上訴
    意旨所指之被害人上開警詢錄音光碟，經該分局回覆稱：「
    刑事訴訟法並無證人之警詢錄音之規定，故無被害人相關錄
    音檔案可供參辦」等旨，有該分局覆函附卷可稽（見原審卷
    第125 頁、第145 至147 頁）。原判決認定上訴人確有本件
    強盜犯行，已就相關事證詳加調查論列，復綜合全部卷證資
    料，本於事實審法院採證認事之職權，依據上訴人之供述，
    參酌被害人於警詢、偵查中及第一審審理時之證述，佐以被
    害人工作場所之監視錄影器之影像內容，參互斟酌判斷，資
    為認定，已說明其取捨證據判斷之依據及得心證之理由，並
    就上訴人否認犯強盜罪所執辯解，核與事實不符，敘明何以
    不足採取之理由（見原判決第4 頁第19行至第7 頁第25行）
    ，所為論斷俱有卷內證據資料足憑，經核於法無違。上訴意
    旨猶執陳詞否認有強盜之犯行，辯稱其本件所為僅應成立恐
    嚇取財云云，並聲請本院調取被害人警詢錄音光碟進行勘驗
    ，顯係誤解第三審職權行使之範圍，無非係對於原判決已說
    明事項及屬原審採證認事職權之適法行使，再為事實上之爭
    執，並非適法之第三審上訴理由。
五、又刑罰之量定，事實審法院本有自由裁量之權，倘量刑時係
    以行為人之責任為基礎，並審酌刑法第57條所列各款情狀，
    而所量定之刑既未逾法定刑範圍（即裁量權行使之外部界限
    ），復無違反比例、公平及罪刑相當原則者（即裁量權行使
    之內部界限），自不得任意指為違法。上訴人所犯本件刑法
    第328 條第1 項強盜罪之法定本刑為5 年以上有期徒刑；原
    判決先依刑法第47條第1 項（累犯）規定加重其刑，再依刑
    法第59條規定酌量減輕其刑，並審酌上訴人正值青壯，未循
    正途賺取所需而為本案，顯見其法治觀念薄弱，造成被害人
    飽受驚嚇及財產損失，破壞社會治安，所為實應予以非難。
    另考量上訴人乃因身體受傷喪失經濟收入，為清償民間借貸
    本息及支付醫藥負擔，方犯本件之罪，犯罪情節尚輕，所得
    財物微薄，並未將被害人財物搜刮一空，事後供承犯罪經過
    ，僅爭執應該當之罪名，且上訴人自稱國中肄業，曾任車床
    作業員，月薪新臺幣2 萬6 千元，因車禍手部受傷無法正常
    工作已遭解聘，有母親需要撫養，並負擔父親遺留債務，復
    依刑法第57條規定審酌上訴人之其他一切情狀，於依累犯規
    定加重後，再依刑法第59條規定酌量減輕其刑，量處較第一
    審（量處有期徒刑5 年6 月）為輕之有期徒刑3 年，既未逾
    越該罪之法定刑範圍，亦無顯然失當或違反公平、比例及罪
    刑相當原則之情形。上訴意旨對於原判決明白確切之量刑說
    明，泛言指摘原判決量刑過重，並請求從輕量刑，殊非適法
    之第三審上訴理由。
六、綜上，本件上訴意旨並非依據卷內資料具體指摘原判決有如
    何違法事由之具體情事，徒就原判決已說明之事項及原審採
    證認事職權之適法行使，持憑己見而為不同之評價，且重為
    事實之爭執，復對原審量刑職權之適法行使，再事爭辯，揆
    諸首揭規定及說明，其上訴為不合法律上之程式，應予駁回
    。
據上論結，應依刑事訴訟法第395 條前段，判決如主文。
中    華    民    國   110    年    9     月    16    日
                  刑事第一庭審判長法  官  郭  毓  洲  
                                  法  官  林  英  志  
                                  法  官  林  靜  芬  
                                  法  官  蔡  憲  德  
                                  法  官  周  盈  文  
本件正本證明與原本無異
                                  書記官
中    華    民    國   110    年    9     月    24    日